【裁判字號】    96,易,3860
【裁判日期】    970318
【裁判案由】    詐欺
【裁判全文】
臺灣高雄地方法院刑事判決              96年度易字第3860號
公  訴  人  臺灣高雄地方法院檢察署檢察官
被      告  甲○○
上列被告因詐欺案件，經檢察官提起公訴（96年度偵字第14769
號），被告於本院準備程序中為有罪之陳述，經本院裁定依簡式
審判程序審理，判決如下：
    主  文
甲○○幫助犯非法以電腦相關設備，製作不實財產權之得喪變更
紀錄取財罪，處有期徒刑肆月，減為有期徒刑貳月。
    事  實
一、甲○○依其已成年之社會經驗，應有相當之智識程度，明知
    金融機構存摺帳戶為個人信用之表徵，任何人只要有少許之
    金錢，均可自行到金融機構申請開立存款帳戶，並無特別之
    窒礙，並可預見將自己所有之存摺及提款卡等金融帳戶資料
    提供他人時，有供不法詐騙集團利用，而幫助他人為財產犯
    罪之虞，在不違背其本意下，基於幫助詐欺集團犯罪之犯意
    ，於民國94年11月15日申請核發晶片卡後至同年月21日之間
    某日，在高雄市○○路高雄火車站前，將其於89年10月3日
    在臺灣郵政股份有限公司（原名中華郵政股份有限公司）高
    雄新興郵局開立之00000000000000號帳戶之存摺、提款卡、
    密碼、語音查詢密碼等資料，以每月租金新台幣（以下同）
    4000元之代價，出租交付予不詳真實姓名年籍男子，幫助該
    男子所屬詐欺集團以不正方法詐取他人財物。嗣該詐欺集團
    之不詳成員，基於意圖為自己不法所有之詐欺犯意，於94年
    11月21日9 時30分許，撥打電話給乙○○，佯稱：其為中國
    信託商業銀行人員，向乙○○催繳積欠該銀行之卡費5 萬
    9800元等語，乙○○表示並未申請中國信託商業銀行信用卡
    ，該詐騙成員復佯稱：可能是乙○○的個人資料遭盜用冒名
    申請信用卡，請乙○○撥打00-00000000 號電話報案，乙○
    ○依指示撥打該電話後，由該詐欺集團另一自稱「高警官」
    之不詳成員告知乙○○：撥打00-00000000 號電話到中央存
    保局予李文忠課長辦理止付云云，乙○○依指示再撥打該電
    話後，自稱「李文忠」之前開詐欺集團成員要求乙○○將所
    有金錢集中保管到乙○○名下聯邦銀行帳戶，並辦理自動語
    音轉帳，將甲○○前開郵局帳戶設定為約定帳戶，以便「李
    文忠」集中管理調查，使乙○○誤信為真，依指示前往聯邦
    將2 筆定期存款分別為40萬元、60萬元解約，及以保單質借
    100 萬元共200 萬元存入名下000000000000號帳戶，將甲○
    ○前開高雄市新興郵局帳戶，及000-000000000000號等帳戶
    ，設定為乙○○前揭聯邦銀行帳戶「電話銀行與行動銀行」
    之約定轉入帳號，乙○○並依指示將「電話銀行與行動電話
    服務」之通行密碼以電話告訴「李文忠」，而該詐欺集團即
    利用乙○○申請設定之約定轉入帳號及通行密碼，於94年11
    月21日12時3 分許、同日12時58分許、同日16時1 分許，利
    用電話語音轉帳之方式，未經乙○○之同意，接續3 次以不
    正方法擅自輸入乙○○通行密碼至聯邦銀行之電腦相關設備
    ，非法將乙○○之聯邦銀行帳戶存款轉出匯至上開甲○○高
    雄市新興郵局帳戶及不詳人士名下000-000000000000號帳戶
    內之虛偽資料輸入電腦相關設備，製作不實之財產權得喪、
    變更紀錄，先後將60萬元、40萬元匯入甲○○上揭高雄市新
    興郵局帳戶，另筆100 萬元則匯入不詳人士名下000-000000
    000000號之人頭帳戶，而先後取得乙○○之財產共200 萬元
    ，並隨即該詐欺集團之不詳成員以現金提款、卡片提款等方
    式提領一空。嗣乙○○於94年11月21日當日17時許驚覺有異
    ，撥打電話至聯邦銀行查帳，發覺其存款竟不翼而飛，經報
    警處理而查知上情。
二、案經乙○○訴由高雄市政府警察局新興分局報請臺灣高雄地
    方法院檢察署檢察官偵查起訴。
    理  由
一、按本件被告甲○○所犯係死刑、無期徒刑、最輕本刑為3 年
    以上有期徒刑以外之罪，其於準備程序就前揭被訴事實為有
    罪之陳述，經審判長告知簡式審判程序之旨，並聽取其與公
    訴人之意見後，本院認無不得或不宜改依簡式審判程序進行
    之處，爰依刑事訴訟法第273 條之1 第1 項，裁定本件改行
    簡式審判程序，合先敘明。
二、上揭事實，業據被告於本院審理時坦承不諱，並據證人即告
    訴人乙○○於警詢及本院審理中指述綦詳，復有告訴人之聯
    邦銀行帳戶存摺影本、告訴人之聯邦銀行帳戶電子銀行交易
    明細對帳單、被告上開帳戶之申辦資料與歷史交易查詢報表
    等在卷可憑，是被告自白核事實相符，應堪採信。本件事證
    明確，被告犯行洵堪認定。
三、論罪科刑的理由：
  (一)按行為後法律有變更者，適用行為時之法律。但行為後之法
    律有利於行為人者，適用最有利於行為人之法律，94年2月2
    日公布自95年7月1日施行之刑法第2條第1項定有明文。又比
    較時應就罪刑有關之共犯、未遂犯、想像競合犯、牽連犯、
    連續犯、結合犯以及累犯加重、自首減輕暨其他法定加減原
    因（如身分加減）與加減例等一切情形，綜其全部罪刑之比
    較結果而為比較，參照最高法院95年第8次刑事庭會議決議
    。
  (二)按金融存款帳戶、提款卡、印章、密碼等事關存戶個人財產
    權益之保障，除非本人或與本人有親密關係者，一般人均有
    妥為保管防阻他人任意使用之認識，難認有自由流通之理，
    且近來詐欺集團犯案猖獗，每每出價徵求他人提供帳戶、提
    款卡、印章、密碼等為犯罪工具，以供其不法所取得之金錢
    存入後再行領出使用，避免身分曝光，此情當為一般人本於
    通常社會生活經驗所得認識。被告自承因失業缺錢始將郵局
    帳戶之存摺及提款卡等出租予前揭詐欺集團不詳成員，是被
    告應知其存摺及提款卡將有被使用於財產犯罪之可能；惟被
    告僅單純提供其帳戶相關物件，為他人之犯行提供助力，尚
    無證據證明被告有以自己實施犯罪之意思，與他人有犯意聯
    絡，或被告有直接參與犯罪構成要件行為之分擔情事，尚非
    共同正犯。又按本件被告犯罪時之刑法第30條第1 項、第2
    項分別規定：「幫助他人犯罪者，為從犯。雖他人不知幫助
    之情者，亦同」、「從犯之處罰，得按正犯之刑減輕之」，
    而95年7 月1 日修正公布施行之刑法第30條第1 項、第2 項
    則規定：「幫助他人實行犯罪行為者，為幫助犯。雖他人不
    知幫助之情者，亦同。」、「幫助犯之處罰，得按正犯之刑
    減輕之」，比較修正前後之幫助犯規定，修正前刑法並無不
    利於被告，則依95年7 月1 日施行之刑法第2 條第1 項前段
    ，適用行為時即修正前刑法第30條規定。故核被告所為，係
    犯修正前刑法第30條第1 項前段、刑法第339 條之3 第1 項
    之幫助非法以電腦設備相關設備製作不實財產權得喪變更紀
    錄取財罪，而應依修正前刑法第30條第2 項之規定，減輕其
    刑。公訴意旨認應依（修正前）刑法第30條第1 項、第339
    條第1 項之幫助詐欺取財罪處斷，尚有未洽，惟起訴事實相
    同，爰依法變更起訴法條。
四、爰審酌被告正值青壯，非無謀生能力，竟因貪圖小利，將個
    人帳戶提供他人詐欺犯罪使用，紊亂社會正常交易秩序，並
    使不法之徒藉此輕易從事犯罪，檢警難以追查緝捕，增加被
    害人尋求救濟之困難，亦使不法犯罪集團得以順利掩飾詐欺
    所得財物，及被害人因此遭詐騙金額高達200 萬，其犯行不
    宜輕宥，惟念其成年後未有前科，素行尚可，有臺灣高等法
    院被告前案紀錄表在卷可考，犯後在本院坦承犯行，態度尚
    佳，一時失慮而為本件犯行及其僅為幫助行為，實際所得利
    益僅4000元等一切情狀，量處如主文所示之刑。又本件被告
    犯罪時間在96年4 月24日以前，合於減刑條件，爰依中華民
    國96年罪犯減刑條例第2 條第1 項第3 款之規定，應減其宣
    告刑2 分之1 如主文所示。至被告所交付之上開帳戶、存摺
    及提款卡等物，雖係供犯罪所用之物，然既已交付該真實姓
    名年籍均不詳之人使用，顯已移轉其所有權予該人，而非被
    告所有，且均非違禁物，亦無證據足資證明係屬應沒收之物
    ，又因幫助犯不適用責任共同之原則，對正犯所有供犯罪所
    用或因犯罪所得之物，勿庸併為沒收之宣告（最高法院88年
    度臺上字第6234號判決參照），爰不另為沒收之宣告，併予
    敘明。
五、依刑事訴訟法第273 條之1 第1 項、第299 條第1 項前段、
    第300 條，刑法第2 條第1 項前段、第339 條之3 第1 項、
    修正前刑法第30條第1 項前段、第30條第2 項，中華民國96
    年罪犯減刑條例第2 條第1 項第3 款、第4條 、第7 條，判
    決如主文。
六、如不服本判決應於收受本判決後10日內向本院提出上訴書狀
    ，並應敘述具體理由，如未敘述上訴理由者，應於上訴期間
    屆滿後20 日 內補提理由書狀於本院（均須按他造當事人之
    人數附繕本）「切勿逕送上級法院」。
中    華    民    國    97    年    3     月    18    日
                    刑事第六庭    法  官  陳思睿
以上正本證明與原本無異。
中    華    民    國    97    年    3     月    18    日
                                  書記官  何慧娟
附錄本判決論罪之法條：
中華民國刑法第339條之3
（違法製作財產權之處罰）
意圖為自己或第三人不法之所有，以不正方法將虛偽資料或不正
指令輸入電腦或其相關設備，製作財產權之得喪、變更紀錄，而
取得他人財產者，處7 年以下有期徒刑。
以前項方法得財產上不法之利益或使第三人得之者，亦同。


司法院資訊處製作；財團法人民間司法改革基金會備份。
